臺北高等行政法院判決
　　　　　　　　　　　　　　　　　　 93年度訴字第3354號
　　　　　　　　　　　　　　　.
原　　　告　霖蒼工程顧問股份有限公司
代　表　人　甲○○（董事長）
訴訟代理人　張朝坤（會計師）
被　　　告　財政部臺北市國稅局
代　表　人　張盛和（局長）
訴訟代理人　乙○○
上列當事人間因營利事業所得稅事件，原告不服財政部中華民國
93年8月10日台財訴字第09300277280號訴願決定，提起行政訴訟
。本院判決如下：
　　主  文
原告之訴駁回。
訴訟費用由原告負擔。
　　事  實
一、事實概要：原告89年度營利事業所得稅結算申報，以其開立
    發票總額新台幣（下同）32,203,827元，加計上期結轉本期
    預收款24,424,535元，減除本期預收款48,149,793元，列報
    營業收入8,478,569元、所得額為509,230元。被告初查依其
    89年度開立發票總額核定營業收入為32,203,827元，並以其
    89年度帳證不完全、不健全，依所得稅法第83條規定，按其
    同業利潤標準（行業標準代號8106-11，環境檢測服務業，
    淨利率17%）核定89年度營業淨利為5,474,650元，加計非營
    業收入總額8,598元後，核定全年度所得額為5,483,248元。
    原告對被告核定之行業代號不服，申經復查結果，未獲准變
    更，提起訴願，亦遭決定駁回，遂向本院提起行政訴訟。
二、兩造聲明：
　(一)原告聲明：
    1.訴願決定、復查決定及原處分均撤銷。
    2.訴訟費用由被告負擔。
　(二)被告聲明：
    1.駁回原告之訴。
    2.訴訟費用由原告負擔。
三、兩造爭點：本件原告究係屬環境保護工程業者（包含行業標
              準代號4504-12、4504-13、4504-14、4504-15）
              ，抑環境檢測服務業（行業標準分類細類8106）
              ？
　(一)原告主張之理由：
    本件原告係經營承包水污染防治工程（行業標準代號
    4504-12）、空氣污染防治工程（行業標準代號4504-13）、
    噪音及振動防治工程（行業標準代號4504-14）、土壤污染
    防治工程（行業標準代號4504-15）業務，而「中正國際機
    場至台北捷運系統建設計畫規劃階段交通用地取得計畫環境
    調查與規劃工作合約書」亦載明原告須至工程現場作調查及
    取樣，於取得樣本後再送至檢驗機構作檢驗，可知原告所為
    係係前段工程業務，而非後段之檢驗服務，兩者雖有關聯，
    惟並非相同，故本件應依工程業務之同業利潤標準（淨利率
    9% ）核定系爭營業淨利及所得額，而非檢測服務業（行業
    標準代號8106-11）。是被告就工程業務與檢驗服務機構業
    務二者容有誤解，原處分顯有違誤應予撤銷。
  (二)被告答辯之理由：
    1.按「稽徵機關進行調查或復查時，納稅義務人應提示有關
      各種證明所得額之帳簿、文據；其未提示者，稽徵機關得
      依查得之資料或同業利潤標準，核定其所得額。」、「本
      法第83條所稱之帳簿文據，其關係所得額之一部或關係課
      稅年度中某一期間之所得額，而納稅義務人未能提示者，
      稽徵機關得就該部分依查得資料或同業利潤標準核定其所
      得額。」，分別為所得稅法第83條第1項及所得稅法施行
      細則第81條所明定。又所謂未提示，兼指帳簿文據全部未
      提示，或雖提示而有不完全、不健全或不相符者均有其適
      用，行政法院（現改制為最高行政法院）61年判字第198
      號著有判例可資參照。
    2.本件原告89年度營利事業所得稅結算申報，開立發票總額
      32,203,827元，加計上期結轉本期預收款24,424,535元，
      減除本期預收款48,149,793元，列報營業收入8,478,569
      元、所得額509,230元。被告初查依課稅資料清單即本期
      開立發票總額，核定本期營業收入為32,203,827元；另因
      本期帳證不完全、不健全，乃依首揭法條規定，按原告自
      行申報環境檢測服務業（行業標準代號8106-11）之同業
      利潤標準即淨利率17%核定本期淨利為5,474,650元，併計
      非營業收入總額8,598元及非營業損失暨費用總額0元，核
      定本期所得額為5,483,248元。原告不服，主張系爭營業
      收入係「中正國際機場至台北捷運系統建設計畫規劃階段
      交通用地取得計畫環境調查與規劃工程」之價款，係經營
      承包水污染防治工程（行業標準代號4504-12）、空氣污
      染防治工程（行業標準代號4504-13）、噪音及振動防治
      工程（行業標準代號4504-14）、土壤污染防治工程（行
      業標準代號4504-15）業務，應按同業利潤標準淨利率9%
      核定本期淨利等語，資為爭議。
    3.經查原告就被告核定其本期營業收入為32,203,827元，及
      本期帳證不完全、不健全等情事，並不爭執，有原告93年
      2月27日說明書、92年8月26日說明書附案可稽。次查中華
      民國稅務行業標準分類細類8106「環境檢測服務業」，係
      指凡從事空氣、噪音或振動等物理性公害、水資水量、毒
      性化學物質、飲用水、土壤或廢棄物等之採樣、測定、監
      測及檢驗之行業，而89年度行業標準代號8106-11屬環境
      衛生及污染防治服務業；又大類別「E」係指營建工程，
      細類4504係環境保護工程業，凡運用物理、化學或生物等
      方法，對環境污染予以監測、減量、處理或處置之空氣污
      染防治、噪音及振動防治、廢棄物清理、土壤污染防治、
      環境監測工程等之行業均屬之，子類4504-12、4504-13、
      4504-14、4504-15，分別為水污染防治工程、空氣污染防
      治工程、噪音及振動防治工程、土壤污染防治工程，均屬
      營造工程項類。茲原告辦理89年度營利事業所得稅結算申
      報，列報標準代號為8106-11，有原告申報之損益表附案
      可稽，且其營利事業登記有工程顧問業務，屬大類「J」
      ，為「個人服務業」，與營利事業登記證係工程顧問公司
      ，為服務業相同。又參照原告提示之「中正國際機場至台
      北捷運系統建設計畫規劃階段交通用地取得計畫環境調查
      與規劃工作合約書」，其工作項目及內容為環境品質現況
      調查，調查項目包括地形與地質、空氣品質、噪音、振動
      、地下水水文及水質、土壤、廢棄物、生態環境、景觀遊
      憩、交通等檢測調查，且其營業登記項目中亦有「環境保
      護與污染防治處理工程之規劃設計監造可行性研究與管理
      等技術顧問業務」，包括空氣品質地下水水體與土壤污染
      監測。是原告確屬環境檢測服務業，原處分並無違誤，應
      予維持。
　　理  由
一、按「稽徵機關進行調查或復查時，納稅義務人應提示有關各
    種證明所得額之帳簿、文據；其未提示者，稽徵機關得依查
    得之資料或同業利潤標準，核定其所得額。」、「本法第83
    條所稱之帳簿文據，其關係所得額之一部或關係課稅年度中
    某一期間之所得額，而納稅義務人未能提示者，稽徵機關得
    就該部分依查得資料或同業利潤標準核定其所得額。」，所
    得稅法第83條第1項、所得稅法施行細則第81條分別定有明
    文。而其所謂未提示，兼指帳簿文據全部未提示，或雖提示
    而有不完全、不健全或不相符者之情形，亦有行政法院61年
    度判字第198號判例可資參照。
二、本件原告89年度營利事業所得稅結算申報，原告對被告按行
    業標準代號8106-11即環境檢測服務業之同業利潤標準（淨
    利率17%）核定其當年度營業淨利不服，並主張其係屬環境
    保護工程業者（包含行業標準代號4504-12、4504-13、
    4504-14、4504-15），應按同業利潤標準淨利率9%核定本期
    淨利，被告所為處分顯有違誤等語。經查原告對被告核定其
    系爭年度營業收入為32,203,827元，及本期帳證有不完全、
    不健全之情形，除有其92年8月26日、93年2月27日說明書在
    卷足稽外，並不復爭執，茲應審究者乃原告究係屬環境保護
    工程業者（包含行業標準代號4504-12、4504-13、4504-14
    、4504-15），抑環境檢測服務業（行業標準分類細類8106
    ）。第以原告主張其係環境保護工程業者無非以其與長豐工
    程顧問股份有限公司（以下簡稱長豐公司）間於87年9月8日
    所訂定之「中正國際機場至台北捷運系統建設計畫規劃階段
    交通用地取得計畫環境調查與規劃工作合約書」為據，惟查
    該合約書附件一－2肆、工作項目、內容及方法係列載環境
    影響評估工作調查，所列表項亦分別係環境品質現況調查頻
    率分配表及環境品質現況調查項目明細等均屬環境檢測服務
    之範疇，並無任何工程之承攬施作，此觀卷附上開合約書及
    附件影本即明，是原告所稱顯與事實相悖，本無可採。且原
    告本89年度營利事業所得稅結算申報，係列報行業標準代號
    為8106-11（環境檢測服務業），有原告89年度營利事業所
    得稅結算申報書及損益表等影本在卷可佐，與其台北市政府
    營利事業登記證所載營業項目係技術顧問業務等（屬「J大
    類」，為「社會服務及個人服務業」）暨營利事業登記名稱
    之工程顧問公司（服務業）等情相符，是被告據以按其行業
    別同業利潤標準淨利率核定本期淨利，即非無憑。原告所稱
    行業標準代號4504-12、4504-13、4504-14、4504-15均係大
    類別「E」類（營造業），細類4504係環境保護工程業，而
    子類4504-12、4504-13、4504-14、4504-15則分別為水污染
    防治工程、空氣污染防治工程、噪音及振動防治工程、土壤
    污染防治工程，均屬營造工程項類，有中華民國稅務行業標
    準分類影本在卷可資參照，非惟與原告營利事業登記證所載
    營業項目迥異，亦與其與長豐公司之合約書內容不同，自無
    可採。從而被告以原告係環境檢測服務業，其本89年度營利
    事業所得稅結算申報，因帳證不完全、不健全，遂按其行業
    標準代號8106-11之同業利潤標準淨利率17%核定其本期營業
    淨利，所為處分，揆諸首揭條文規定，並無違誤，訴願決定
    予以維持，亦無不合，原告徒執前詞，訴請撤銷，為無理由
    ，應予駁回。
據上論結，本件原告之訴為無理由，爰依行政訴訟法第98條第3
項前段，判決如主文。
中　　華　　民　　國　　94　　年　 　9　　月　　8　　 日
                    第二庭審判長  法    官  鄭忠仁
                                  法    官  楊莉莉
                                  法    官  林育如
上為正本係照原本作成。
如不服本判決，應於送達後20日內，向本院提出上訴狀並表明上
訴理由，如於本判決宣示後送達前提起上訴者，應於判決送達後
20日內補提上訴理由書（須按他造人數附繕本）。
中　　華　　民　　國　　94　　年　 　9　　月　　8　　 日
      　　　　　　　　　　　　　　書 記 官　林惠堉
